臺灣士林地方法院刑事判決　　　　　　100年度訴字第286號
公　訴　人　臺灣士林地方法院檢察署檢察官
被　　　告　林建昇
選任辯護人　許博森律師
上列被告因違反槍砲彈藥刀械管制條例案件，經檢察官提起公訴
（100 年度偵字第10988 號），本院判決如下：
    主  文
林建昇未經許可，持有手槍，處有期徒刑伍年肆月，併科罰金新
台幣拾伍萬元，罰金如易服勞役，以新台幣壹仟元折算壹日。扣
案之手槍壹枝（含彈匣貳只；槍枝管制編號000000000
0號）及子彈拾壹顆，均沒收。
    事  實
一、林建昇明知未經許可，不得持有手槍及子彈，竟於民國100
    年8 月中旬某日，在臺北市○○○路與龍安街口，自吳鴻城
    （已死亡）處收受以色列IMI 廠JERICHO 941FBL型口徑9mm
    制式半自動手槍1 枝（含彈匣2 只；槍枝管制編號：000000
    0000號，起訴書將槍枝管制編號誤載為「00000000號」，業
    經公訴檢察官當庭更正）及可供擊發具有殺傷力之口徑9mm
    制式子彈17顆而持有之，即將該等槍彈藏放其位於桃園縣桃
    園市○○路168 號7 樓之2 住處臥室床下。嗣其於100 年9
    月7 日攜帶上開槍彈外出，於同日凌晨1 時30分許，在臺北
    市○○區○○街133 號前為警攔查，經警發現林建昇之腰際
    插放上開手槍1 枝（含內有9 顆子彈之彈匣1 只），復在林
    建昇所著褲子之左側口袋查獲彈匣1 只（內有8 顆子彈），
    始悉上情，並扣得上開槍彈。
二、案經臺北市政府警察局大同分局報請臺灣士林地方法院檢察
    署檢察官偵查起訴。
    理  由
壹、證據能力部分
一、按被告以外之人於審判外之言詞或書面陳述，除法律有規定
    者外，不得作為證據；又被告以外之人於審判外之陳述，雖
    不符合刑事訴訟法第159 條之1 至第159 條之4 之規定，而
    經當事人於審判程序同意作為證據，法院審酌該言詞陳述或
    書面陳述作成時之情況，認為適當者，亦得為證據，而當事
    人、代理人或辯護人於法院調查證據時，知有上開不得為證
    據之情形，而未於言詞辯論終結前聲明異議者，視有前項之
    同意，刑事訴訟法第159 條第1 項及第159 條之5 分別定有
    明文。本件證人唐定國於警詢中所為之陳述及警員張國良製
    作之偵查報告，雖為被告林建昇以外之人於審判外之言詞及
    書面陳述，然經本院於審判程序提示予被告及辯護人並告以
    要旨，均經被告及辯護人表示無意見，且未聲明異議，又本
    院審酌證人唐定國警詢筆錄之記載，並無不正取供之情事，
    且證人於警詢時並無具結之可能；另上開偵查報告係警員就
    本案查獲經過所為描述性書面陳述，非屬他人所為之主觀評
    價，故就此等審判外言詞及書面陳述作成時之情況，均應認
    為適當，依前揭法條意旨，上開言詞及書面陳述均得援為本
    案證據。
二、次按現行刑事訴訟法關於「鑑定」之規定，除選任自然人充
    當鑑定人外，另設有囑託機關鑑定制度，依同法第198 條、
    第208 條之規定，不論鑑定人或鑑定機關、團體，固均應由
    法院、審判長、受命法官或檢察官視具體個案之需要而為選
    任、囑託，並依同法第206 條之規定，提出言詞或書面報告
    ，始符合同法第159 條第1 項所定得作為證據之「法律有規
    定」之情形，否則所為之鑑定，仍屬傳聞證據。然於司法警
    察機關調查中之案件，為因應實務上，或因量大、或有急迫
    之現實需求，併例行性當然有鑑定之必要者，例如毒品之種
    類與成分、尿液之毒品反應，或者槍、彈有無殺傷力等鑑定
    ，基於檢察一體原則，得由該管檢察長對於轄區內之案件，
    以事前概括選任鑑定人或囑託鑑定機關、團體之方式，俾便
    轄區內之司法警察官、司法警察對於調查中之此類案件，得
    即時送請先前已選任之鑑定人或囑託之鑑定機關、團體實施
    鑑定，以求時效（法務部92年9 月1 日法檢字第0920035083
    號函參照，刊載於法務部公報第312 期），此種由檢察機關
    概括選任鑑定人或概括囑託鑑定機關、團體，再轉知司法警
    察官、司法警察於調查犯罪時參考辦理之作為，法無明文禁
    止，係為因應現行刑事訴訟法增訂傳聞法則及其例外規定之
    實務運作而為。則經由司法警察官、司法警察依檢察官所概
    括選任之鑑定人或囑託鑑定機關、團體所為之鑑定結果，與
    檢察官選任或囑託為鑑定者，性質上並無差異，同具有證據
    能力（最高法院100 年度台上字第3926號判決可資參照）。
    本件扣案之槍彈，經查獲單位即臺北市政府警察局大同分局
    依上開規定送請內政部警政署刑事警察局鑑定有無殺傷力，
    並由內政部警政署刑事警察局依鑑定結果，於100 年10月18
    日作成刑鑑字第1000121336號鑑定書，參酌上開所述，該鑑
    定書自有證據能力。
貳、事實認定部分
    訊據被告固坦承其於上開時、地，自吳鴻城處收受扣案槍彈
    ，且其於前揭時、地為警查獲等情，惟辯稱吳鴻城係因住處
    裝修，始將槍彈交予其代為保管，其非為自己持有該等槍彈
    云云，經查：
一、被告於100 年8 月中旬某日，在臺北市○○○路與龍安街口
    ，自吳鴻城處收受扣案手槍1 枝及子彈17顆後，將該等槍彈
    藏放被告位於桃園縣桃園市○○路168 號7 樓之2 住處臥室
    床下，嗣其於100 年9 月7 日攜帶上開槍彈外出，於同日凌
    晨1 時30分許，在臺北市○○區○○街133 號前為警攔查，
    經警發現被告之腰際插放上開手槍（含內有9 顆子彈之彈匣
    1 只），復在被告所著褲子之左側口袋查獲彈匣1 只（內有
    8 顆子彈）等情，業經被告於警詢、偵查及本院審理時坦承
    不諱（見臺灣士林地方法院檢察署100 年度偵字第10988 號
    偵查卷第11至13、66至67、101 至102 頁，本院100 年度聲
    羈字第306 號卷第4 至5 頁、本院卷第19頁反面、第21頁反
    面、第38頁、第39頁反面），復據證人唐定國證述明確（見
    前開偵查卷第21頁），另有警員偵查報告附卷可稽（見前開
    偵查卷第4 頁），並有扣案槍彈可佐，上情應堪認定。
二、被告雖辯稱其非為自己持有扣案槍彈，僅代吳鴻城保管，其
    自吳鴻城處取得該等槍彈後，即將槍彈藏放於住處臥室床下
    ，其於100 年9 月4 日以電話與吳鴻城聯絡，約定翌日中午
    將槍彈返還吳鴻城，確切見面時、地再以電話聯絡後，其於
    100 年9 月5 日中午，即將扣案槍彈攜出，並撥打電話予吳
    鴻城，因無法與吳鴻城取得聯繫，當日其遂攜帶槍彈返家，
    嗣其為將槍彈返還吳鴻城，於100 年9 月6 日及7 日均攜帶
    扣案槍彈外出，卻一直無法聯絡吳鴻城，其即在臺北市大同
    區附近閒晃云云（見本院卷第19頁反面），然持有槍彈係屬
    重罪，且被告前已因持有槍彈案件，經法院判刑確定，此有
    臺灣高等法院被告前案紀錄表在卷可參（見本院卷第6 至9
    頁），堪信被告就此當無不知之理，果若被告確係代吳鴻城
    保管該等槍彈，且係為將槍彈返還吳鴻城，始攜帶槍彈外出
    ，衡情，被告應係在與吳鴻城約定見面時、地後，始以隱密
    方式，攜帶該等槍彈至指定地點，當無在尚未確認見面時、
    地且無法聯絡吳鴻城之情形下，逕將上開屬於違禁物之槍彈
    自藏放地點取出後，連續多日攜帶外出，並隨身攜帶該等未
    經妥善包裝、具有高度危險性之槍彈在市區閒晃，徒增犯行
    遭警查獲或槍枝走火之風險之理，是難認被告所辯內容與常
    情相符。又被告辯稱其為盡快將槍彈返還吳鴻城，不願將該
    等槍彈放在身上，始連續多日攜帶槍彈外出云云（見本院卷
    第19頁反面），惟被告自100 年8 月中旬取得扣案槍彈後，
    即將槍彈藏放於住處臥室床下，已如前述，且被告自承該址
    住處為其父親所有等情（見本院卷第19頁反面），堪信被告
    藏放槍彈之地點甚為安全隱密，復自被告所陳其不願將槍彈
    放在身上等情觀之，足見被告應知隨身攜帶該等槍彈之危險
    性甚高，衡諸常情，被告更無在未與吳鴻城確認交還槍彈之
    時、地之際，逕將該等藏放於安全地點之槍彈取出，再將該
    枝裝有彈匣之手槍插放於腰際，並將另1 只裝有多顆子彈之
    彈匣，放在所著褲子之左側口袋外出之可能，亦徵被告上開
    所辯非屬可信，是被告應係為自己持有扣案槍彈一節，應足
    認定。
三、再者，扣案手槍為以色列IMI 廠JERICHO 941FBL型口徑9mm
    制式半自動手槍（含彈匣2 只；槍枝管制編號：0000000000
    號），槍管內具6 條右旋來復線，擊發功能正常，可供擊發
    同口徑制式子彈使用，具有殺傷力；另扣案子彈17顆，均為
    口徑9mm 制式子彈，經採樣6 顆實際試射後，均可擊發而具
    有殺傷力，此有內政部警政署刑事警察局100 年10月18日刑
    鑑字第1000121336號鑑定書附卷可稽（見前開偵查卷第34至
    34之1 頁），足認扣案槍彈均具有殺傷力，故本件事證明確
    ，被告犯行應堪認定。
、法律適用部分
一、核被告所為，係犯槍砲彈藥刀械管制條例第7 條第4 項未經
    許可持有手槍罪，及同條例第12條第4 項未經許可持有子彈
    罪。
二、被告以一行為同時持有扣案槍彈，係以一行為同時觸犯上開
    2 罪名，為異種想像競合犯，應從重依未經許可持有手槍罪
    處斷。
三、爰審酌被告前已因持有槍彈案件，經法院判刑確定，竟未記
    取教訓，仍未經許可，持有前開制式手槍及子彈，對於社會
    治安之危害甚鉅，且其持有子彈之數量非微，復將裝有彈匣
    之手槍1 枝及裝有多顆子彈之彈匣1 只，分別放置於腰際及
    所著褲子之左側口袋後，逕自攜帶該等槍彈至公共場所，行
    為之危險性甚高，實不宜輕縱，又被告於警詢、偵查及本院
    審理時，均未坦承其係為自己持有該等槍彈，一再辯稱係代
    已死亡之友人寄藏槍彈，難認其確有悔悟之心，惟其於警詢
    、偵查及本院審理中，對於持有槍彈之行為一節，均坦承不
    諱，且無證據足以證明被告曾使用該等槍彈等一切情狀，認
    檢察官具體求處有期徒刑5 年6 月，尚屬過重，而量處如主
    文所示之刑，並就罰金刑部分，諭知易服勞役之折算標準。
四、扣案之以色列IMI 廠JERICHO 941FBL型口徑9mm 制式半自動
    手槍1 枝（含彈匣2 只；槍枝管制編號：0000000000號）及
    可供擊發具有殺傷力之口徑9mm 制式子彈11顆，均屬違禁物
    ，應依刑法第38條第1 項第1 款之規定，宣告沒收；另扣案
    可擊發具有殺傷力之制式子彈6 顆，業經試射而不具子彈之
    外形及功能，已不具殺傷力，非屬違禁物，無庸宣告沒收。
據上論斷，應依刑事訴訟法第299 條第1 項前段，槍砲彈藥刀械
管制條例第7 條第4 項、第12條第4 項，刑法第11條前段、第55
條前段、第42條第3 項前段、第38條第1 項第1 款，判決如主文
。
本案經檢察官陳雅瑩到庭執行職務。
中    華    民    國   100    年    11    月    24    日
                  刑事第八庭審判長法  官  楊秀枝
                                  法  官  黃翰義
                                  法  官  邰婉玲
以上正本證明與原本無異。
如不服本判決，應於收受送達後10日內，向本院提出上訴書狀，
並應應敘述具體理由。其未敘述上訴理由者，應於上訴期間屆滿
後20日內向本院補提理由書（均須按他造當事人之人數附繕本）
「切勿逕送上級法院」。
中    華    民    國   100    年    11    月    24    日
                                  書記官  謝金宏
附錄論罪科刑法條：
槍炮彈藥刀械管制條例第7 條第1 項、第4項
未經許可，製造、販賣或運輸火砲、肩射武器、機關槍、衝鋒槍
、卡柄槍、自動步槍、普通步槍、馬槍、手槍或各類砲彈、炸彈
、爆裂物者，處死刑、無期徒刑或7 年以上有期徒刑；處徒刑者
，併科新臺幣3 千萬元以下罰金。
未經許可，持有、寄藏或意圖販賣而陳列第1 項所列槍砲、彈藥
者，處5 年以上有期徒刑，併科新臺幣1 千萬元以下罰金。
槍砲彈藥刀械管制條例第12條第4 項
未經許可，持有、寄藏或意圖販賣而陳列子彈者，處5 年以下有
期徒刑，併科新台幣300 萬元以下罰金。